臺灣花蓮地方法院刑事判決
110年度簡上緝字第1號
上  訴  人  臺灣花蓮地方檢察署檢察官
被      告  易文正



上列上訴人因被告違反毒品危害防制條例案件，不服本院花蓮簡
易庭於中華民國109年7月30日所為109年度花簡字第258號刑事簡
易判決（聲請簡易判決處刑案號：臺灣花蓮地方檢察署檢察官10
9年度毒偵字第66號），提起上訴，本院管轄之第二審合議庭判
決如下：
    主  文
原判決撤銷。 
易文正施用第二級毒品，免刑。扣案之甲基安非他命貳包（含包
裝袋貳只，驗餘淨重分別為參點柒陸零肆公克、零點參玖捌貳公
克）均沒收銷燬；扣案之吸食器壹組、電子磅秤壹臺均沒收。
    事  實
一、易文正基於施用第二級毒品之犯意，於民國108年11月10日
    某時，在花蓮縣○○市○○○街000巷0號0樓住所，將甲基安非他
    命置入玻璃球後，燒烤吸食煙霧而施用第二級毒品1次。嗣
    於同年月15日11時許，警察徵得其同意採集尿液送驗，結果
    呈甲基安非他命陽性反應。
二、案經內政部警政署花蓮港務警察總隊移送臺灣花蓮地方檢察
    署檢察官偵查後聲請以簡易判決處刑。
    理  由
一、按被告以外之人於審判外之言詞或書面陳述，除法律有規定
    者外，不得作為證據。被告以外之人於審判外之陳述，雖不
    符前四條之規定，而經當事人於審判程序同意作為證據，法
    院審酌該言詞陳述或書面陳述作成時之情況，認為適當者，
    亦得為證據。當事人、代理人或辯護人於法院調查證據時，
    知有刑事訴訟法第159條第1項不得為證據之情形，而未於言
    詞辯論終結前聲明異議者，視為有前項之同意，刑事訴訟法
    第159條第1項、第159條之5分別定有明文。經查，本件作為
    判斷之證據（陳述或文書），當事人對於證據能力均未於言
    詞辯論終結前聲明異議，復無顯有不可信之情況，本院審酌
    該言詞或書面陳述作成時之情況認為適當，是均得為證據，
    合先敘明。　　
二、上揭犯罪事實，業經被告易文正於警詢、偵訊、本院準備程
    序及審判期日坦承不諱，並有勘察採證同意書、內政部警政
    署花蓮港務警察總隊偵辦毒品案件嫌犯姓名尿液編號對照表
    （尿液編號：1115）、慈濟大學濫用藥物檢驗中心108年12
    月6日慈大藥字第108120620號函暨附件檢驗總表（委驗機構
    編號：1115）、複驗檢驗結果表、慈濟大學濫用藥物檢驗中
    心108年12月2日慈大藥字第108120254號函暨附件鑑定書、
    本院搜索票、內政部警政署花蓮港務警察總隊搜索扣押筆錄
    、扣押物品目錄表、收據、照片附卷可佐，是被告自白與事
    實相符，其施用第二級毒品犯行堪以認定，應予依法論科。
    　　　　
三、核被告易文正所為，係犯毒品危害防制條例第10條第2項施
    用第二級毒品罪。被告持有第二級毒品之低度行為，為其施
    用之高度行為所吸收，不另論罪。
四、按犯毒品危害防制條例第10條之罪者，檢察官應聲請法院裁
    定，或少年法院（地方法院少年法庭）應先裁定，令被告或
    少年入勒戒處所觀察、勒戒，其期間不得逾2月。觀察、勒
    戒後，檢察官或少年法院（地方法院少年法庭）依據勒戒處
    所之陳報，認受觀察、勒戒人無繼續施用毒品傾向者，應即
    釋放，並為不起訴之處分或不付審理之裁定；認受觀察、勒
    戒人有繼續施用毒品傾向者，檢察官應聲請法院裁定或由少
    年法院（地方法院少年法庭）裁定令入戒治處所強制戒治，
    其期間為6個月以上，至無繼續強制戒治之必要為止。但最
    長不得逾1年。依前項規定為觀察、勒戒或強制戒治執行完
    畢釋放後，3年後再犯毒品危害防制條例第10條之罪者，適
    用前二項之規定。受觀察、勒戒或強制戒治處分之人，於觀
    察、勒戒或強制戒治期滿後，由公立就業輔導機構輔導就業
    。毒品危害防制條例108年12月17日修正之條文施行前犯毒
    品危害防制條例第10條之罪之案件，於修正施行後，依下列
    規定處理：一、偵查中之案件，由檢察官依修正後規定處理
    。二、審判中之案件，由法院或少年法院（地方法院少年法
    庭）依修正後規定處理；依修正後規定應為不起訴處分或不
    付審理之裁定者，法院或少年法院（地方法院少年法庭）應
    為免刑之判決或不付審理之裁定。三、判決確定尚未執行或
    執行中之案件，適用修正前之規定，毒品危害防制條例第20
    條、第35條之1分別定有明文。又毒品危害防制條例第35條
    之1立法理由略謂：毒品危害防制條例修正施行前犯同條例
    第10條之罪者，於修正施行後應如何處理，增訂同條例第35
    條之1過渡規定，以杜爭議。若該等案件於修正施行前已繫
    屬於法院者，為求程序之經濟，法院應依修正施行後之規定
    處理，即應依職權為觀察、勒戒或強制戒治之裁定。依修正
    施行後之規定，受觀察、勒戒人無繼續施用傾向者或強制戒
    治期滿後，法院應為免刑之判決。
五、經查，被告易文正前因施用第二級毒品案件，經本院以98年
    度毒聲字第22號刑事裁定令被告入勒戒處所觀察、勒戒，後
    於98年6月17日執行完畢釋放，再犯本案施用第二級毒品罪
    ，而於110年9月15日，經本院以110年度簡上緝字第1號刑事
    裁定令入勒戒處所觀察、勒戒確定，檢察官依據勒戒處所之
    陳報認受觀察、勒戒人無繼續施用毒品傾向，嗣於110年12
    月24日，被告為觀察、勒戒執行完畢釋放，此有臺灣高等法
    院被告前案紀錄表、在監在押全國紀錄表、法務部矯正署花
    蓮看守所有無繼續施用毒品傾向證明書存卷可考，揆諸上揭
    規定及說明，本院應為免刑之判決，爰判決如主文所示。
六、按查獲之第一級、第二級毒品及專供製造或施用第一級、第
    二級毒品之器具，不問屬於犯罪行為人與否，均沒收銷燬之
    。供犯罪所用、犯罪預備之物或犯罪所生之物，屬於犯罪行
    為人者，得沒收之，毒品危害防制條例第18條第1項前段、
    刑法第38條第2項前段分別定有明文。末查：
（一）扣案之晶體2包（驗餘淨重分別為3.7604公克、0.3982公
      克），檢驗結果含甲基安非他命，此有慈濟大學濫用藥物
      檢驗中心108年12月2日慈大藥字第108120254號函暨附件
      鑑定書存卷可考，核屬違禁物，不問屬於犯罪行為人與否
      ，應依毒品危害防制條例第18條第1項前段規定，沒收銷
      燬。另盛裝上開晶體之包裝袋各1只（共2只），因無法與
      毒品完全析離，亦屬違禁物，併予宣告沒收銷燬。至於鑑
      定時取樣部分，因於檢驗後已耗盡不存，該部分毋庸再為
      沒收銷燬之諭知。
（二）又扣案之吸食器1組、電子磅秤1臺均為被告所有，並供本
      案施用第二級毒品犯罪所用之物，業據被告於偵訊供承明
      確，應依刑法第38條第2項前段規定，宣告沒收之。
（三）至於扣案之行動電話2支，雖亦為被告所有，復經被告於
      偵訊供承為供本案犯罪所用之物，惟尚難認行動電話與施
      用毒品有何關聯性，爰不予宣告沒收，附此說明。　
七、末查，原審法院於109年7月30日，依最高法院95年度第7次
    、97年度第5次刑事庭會議決議意旨，判決被告易文正施用
    第二級毒品，處有期徒刑肆月，如易科罰金，以新臺幣壹仟
    元折算壹日（沒收略），本無不當或違法，惟最高法院109
    年8月11日第3次刑事庭會議決議略以：（一）95年度第7次
    、97年度第5次刑事庭會議決議，不再供參考。（二）犯毒
    品危害防制條例第10條之罪，祇要距最近一次犯該罪經觀察
    、勒戒或強制戒治執行完畢釋放後，已逾3年，即應令觀察
    、勒戒，不因其間是否因另犯該罪，經起訴、判刑或執行而
    受影響。原審法院未及審酌最高法院法律見解變更，不可歸
    責，而檢察官以最高法院法律見解變更為理由提起上訴，請
    求撤銷原判決為有理由，本院應撤銷改判如上述。
據上論斷，應依刑事訴訟法第455條之1第1項、第3項、第369條
第1項前段、第364條、第299條第1項但書，毒品危害防制條例第
10條第2項、第18條第1項前段、第35條之1第2款，刑法第11條、
第38條第2項前段，判決如主文。
本案經檢察官黃曉玲聲請以簡易判決處刑及提起上訴，檢察官林
敬展、蕭百麟到庭執行職務。
中　　華　　民　　國　　111 　年　　3 　　月　　4 　　日
　　　　　　　　　刑事第五庭    審判長法　官　粘柏富　　
　　　　　　　　　　　　　　　        法  官  施孟弦
　　　　　　　　　                    法  官  邱韻如
上列正本證明與原本無異。
本件不得上訴。
中　　華　　民　　國　　111 　年　　3 　　月　　7 　　日
                                      書記官  王馨瑩

附記論罪之法條全文：
毒品危害防制條例第10條
施用第一級毒品者，處6月以上5年以下有期徒刑。
施用第二級毒品者，處3年以下有期徒刑。